【裁判字號】    90,訴,399
【裁判日期】    901227
【裁判案由】    衛星廣播電視法
【裁判全文】
臺北高等行政法院判決                                九十年度訴字第三九九號
                              .
    原      告  國衛傳播事業
                股份有限公司
    代  表  人  甲○○董事長.
    訴訟代理人  丙○○
    被      告  行政院新聞局
    代  表  人  蘇正平（局長）
    訴訟代理人  乙○○
右當事人間因衛星廣播電視法事件，原告不服行政院新聞局中華民國八十九年十一月
二十一日八十九聞訴字第一八○一四號訴願決定，提起行政訴訟。本院判決如左：
    主  文
原告之訴駁回。
訴訟費用由原告負擔。
    事  實
原告經營之「國衛」頻道於民國（以下同）八十九年二月十日十四時播出之「大道鐘
聲」節目及同日十六時播出之「股市寶典」節目，被告以上開節目內容涉及廣告化，
有違衛星廣播電視法第十九條第一項規定，又該頻道另案因違反節目管理規定，一年
內經被告處罰二次，茲再次違反節目管理規定，乃依衛星廣播電視法第三十七條第一
項第一款規定，處原告罰鍰新台幣（以下同）四十萬元（訴願決定書誤繕為三十萬元
），並請其立即改正。原告不服，提起訴願，遭駁回後，遂向本院提起行政訴訟。茲
摘敘兩造之訴辯意旨如左：
甲、原告方面：
一、聲明：求為判決
１、訴願決定及原處分均撤銷。
２、訴訟費用由被告負擔。
二、陳述：
１、衛星廣播電視法第三十七條規定：「一年內經處罰二次．．．」，其所指「處罰
    」，應不包括警告在內：
(1)、按衛星廣播電視法第三十七條第一款明文「處罰」，而非「處分」，故被告以衛
    星廣播電視法第五章罰則所為之行政處分包括警告、罰鍰、撤銷許可等，故逕認
    「處罰」包括警告在內，似有失當。原告檢視衛星廣播電視法第五章罰則之核處
    行為，均屬行政主管機關之主觀性看法，立法機關在制定法律之初，為免主管機
    關之執法公務人員以主觀不公平的認定，即行科罰人民，恐失之偏頗而造成民怨
    ，故制定「警告」處分，作為緩衝協調之功能。倘人民不服主管機關之警告未加
    以改正，復不依行政救濟程序，求得說服主管機關之看法，仍作出相同之行為，
    則主管機關為建立行政公正、公平之權威性，自以罰鍰之方式逼迫人民遵從。
(2)、所謂處罰，依字義必具有強制性及懲罰性，受科罰者將因行政機關之處分而遭到
    實質之利益損失或增加負擔，行政機關必要時尚會請求司法機關強制執行，逼迫
    履行處罰內容。反觀警告雖為被告之行政處分，但絕非處罰行為，此亦宛如行政
    單位在實施新的行政作為時，初期對於違規者，給予「勸導」之警告處分，而這
    種勸導作為亦非處罰。今原告在八十九年二月十日之前一年內，曾因不同之委外
    節目製作單位未能完全瞭解相關規定，所製作之節目內容，遭被告認為有不符合
    節目製播規範之情形下，致原告分別被警告及核處罰鍰。基上所述，原告在一年
    內僅被核處罰鍰一次，被告自不應依據衛星廣播電視法第三十七條第一款科罰原
    告四十萬元（起訴狀誤繕為三十萬元）罰鍰。
２、被告所指違法事證，時間日期似有張冠李戴之情：
    被告自承其所屬廣播電視事業處係於八十九年四月十一日執行電視節目、廣告監
    錄公務時，發現原告在同年二月十日十四時及十六時所播送之「大道鐘聲」、「
    股市寶典」節目，廣告涉有違規事由（參見訴願決定書第三頁第十四行）。被告
    何以能在原告播出上述節目二個月後，查覺節目內容及廣告有違規事實，誠令原
    告難以理解。
３、綜上所述，被告在查證原告違規事證及引據法令均有不當之違法，誠令原告難以
    折服，爰請判決如原告訴之聲明。
乙、被告方面：
一、聲明：求為判決如主文所示。
二、陳述：
１、按衛星廣播電視法第十九條第一項規定：「節目應維持完整性，並與廣告區分。
    」違反者，依同法第三十五條第三款規定，予以警告。同法第三十六條第一款復
    規定：「經依前條（第三十五條）規定警告後，仍不改正者，處新臺幣十萬元以
    上一百萬元以下罰鍰，並通知限期改正。」另同法第三十七條第一項第一款規定
    ：「衛星廣播電視事業或境外衛星廣播電視事業有一年內經處罰二次，再有前二
    絛（第三十五條、第三十六條）各款情形之一者，處新臺幣二十萬元以上二百萬
    元以下罰鍰，並通知限期改正，逾期不改正者，得按次連續處罰。」
２、查原告經營之「國衛」頻道於八十九年二月十日十四時播送之「大道鐘聲」節目
    ，內容由主持人李鴻杰邀來賓雲丞老師講解命理，於節目中稱觀眾若要娶到好配
    偶，在找到女朋友時，即應先請老師看看；以及雲丞老師鼓勵觀眾吳小姐帶其男
    友至雲丞老師處，要助其好姻緣；另該節目未做區隔立即播出「雲丞老師的故事
    」、「雲丞老師的神龍寶印」等廣告內容。另前開頻道於同日十六時播出之「股
    市寶典」節目，由「亞洲投顧」鄧世明總顧問主持，節目進行中在螢幕上打出「
    來電贈送飆馬股」字幕，主持人展示之股市分析圖上出現「底部起漲，來電飆股
    大放送」、「外資已鎖定中，來電大贈送」等內容，並於節目中播報之00000000
    00電話號碼，亦與廣告時段之電話號碼相同。前開二節目未將廣告與節目明顯區
    隔，經被告所屬廣播電視事業處於同年二月十四日執行電視節目、廣告監看公務
    時發現，違反衛星廣播電視法第十九條第一項規定，事實灼然明確，揆諸首揭規
    定，依法核處罰鍰四十萬元。此有衛星廣播電視節目、廣告監看意見表附原處分
    卷可稽。
３、衛星廣播電視法第十九條第一項規定之立法目的係在維護公眾之收視權益，是以
    電視節目內容不應具有任何廣告意味，任何與廣告宣傳有關之內容，應以提供或
    插播廣告方式處理。若將廣告挾帶於節目中，致節目與廣告顯無法區分，已損及
    觀眾收視權益。原告經營衛星廣播電視事業，棄媒體責任於不顧，明顯涉及節目
    廣告化，違反衛星廣播電視法第十九條第一項規定事實洵堪認定，原告自應就其
    違規行為負法律上之責任。
４、原告所訴，衛星廣播電視法第三十七條第一項第一款：「一年內經處罰二次．．
    ．」之處罰應不包括警告在內。惟查衛星廣播電視法第五章罰則所為之行政處分
    包括警告、罰鍰、停播、撤銷許可等處分，罰則既已明列警告為處罰之一，第三
    十七條第一項第一款規定「一年內經處罰二次」，自當包含警告處罰在內。原告
    經營「國衛」頻道播送之節目內容，既有違反節目管理之規定，前經被告以八十
    八年十二月十日（八八）怡廣四字第二○三一六號、八十九年一月十日（八九）
    怡廣四字第○○三七九號等函分別核處警告及罰鍰行政處分在案，於一年內經處
    罰二次，仍不改正，竟未善盡媒體自律責任，任違規節目在頻道中播出，被告依
    衛星廣播電視法第三十七條第一項第一款規定，處原告罰鍰四十萬元，並令其立
    即改正，適用法律，應無不合。
５、原告另指稱訴願決定書第三頁第十四行所載：「．．．前開二節目未將廣告與節
    目明顯區隔，經本局廣播電視事業處於八十九年四月十一日執行電視節目、廣告
    監錄公務時發現．．．」，被告何以能在原告播出系爭節目二個月後，查覺節目
    內容及廣告有違規事實，誠令原告難以理解等一節，上該內容明顯為訴願決定書
    繕打錯誤，依被告所附之衛星廣播電視節目、廣告監看表與原處分書，清晰可見
    被告所屬人員執行監看公務時間為八十九年二月十四日，並以八十九年二月二十
    二日（八九）怡廣四字第○二六九三號函核處，怎可能迄至四月十一日方對違規
    節目執行監看作業？原告不反思身為合法登記之衛星廣播電視節目供應事業，本
    就負有媒體之責任與義務，任令違法節目於頻道中播出，卻以文書之誤繕，企圖
    掩飾既定之違規事實，以規避應當負擔之法律上責任，顯不足採。
６、綜上所述，原告經營之頻道播送違反衛星廣播電視法第十九條第一項規定之節目
    內容，被告審酌其違法情節，依同法第三十七條第一項第一款規定予以核處，認
    事用法尚無不合，請判決如被告答辯之聲明。
    理  由
一、按「節目應維持完整性，並與廣告區分。」、「衛星廣播電視事業或境外衛星廣
    播電視事業有下列情形之一者，予以警告︰．．．三  違反．．．第十九條或
    ．．．規定者。」、「衛星廣播電視事業或境外衛星廣播電視事業有下列情形之
    一者，處新臺幣二十萬元以上二百萬元以下罰鍰，並通知限期改正，逾期不改正
    者，得按次連續處罰︰一  一年內經處罰二次，再有前二條各款情形之一者。」
    ，衛星廣播電視法第十九條第一項、第三十五條第三款、第三十七條第一項第一
    款分別定有明文。另按「第五章  節目與廣告之區隔原則．．．三二  節目內容
    不得與其前後段鄰近廣告相搭配。」，電視節目製播規範第五章第三十二點亦有
    規定。
二、查原告經營之「國衛」頻道於八十九年二月十日十四時播送之「大道鐘聲」節目
    ，其內容由主持人李鴻杰邀來賓雲丞老師講解命理，於節目中稱觀眾若要娶到好
    配偶，在找到女朋友時即應先請老師看看；以及雲丞老師鼓勵觀眾吳小姐帶其男
    友至雲丞老師處，要助其好姻緣；另該節目未做區隔立即播出「雲丞老師的故事
    」、「雲丞老師的神龍寶印」等廣告內容；另前開頻道於同日十六時播出之「股
    市寶典」節目，由「亞洲投顧」鄧世明總顧問主持，節目進行中在螢幕上打出「
    來電贈送飆馬股」字幕，主持人展示之股市分析圖上出現「底部起漲，來電飆股
    大放送」、「外資已鎖定中，來電大贈送」等內容，並於節目中播報0000000000
    電話號碼，而該電話號碼與廣告時段之電話號碼相同，前開二節目未將廣告與節
    目明顯區隔，經被告所屬廣播電視事業處於八十九年二月十日（訴願決定書誤載
    為八十九年四月十一日）執行電視節目、廣告監錄公務時發現，被告以上開節目
    內容涉及廣告化，有違衛星廣播電視法第十九條第一項規定，又前開頻道曾因另
    案違反節目管理規定，一年內經被告先後以八十八年十二月十日（八八）怡廣四
    字第二○三一六號、八十九年一月十日（八九）怡廣四字第○○三七九號等函分
    別核處警告及罰鍰行政處分在案，是於一年內經處罰二次，茲再次違反衛星廣播
    電視法第十九條第一項之規定，乃依衛星廣播電視法第三十七條第一項第一款規
    定，處原告罰鍰四十萬元，並請其立即改正。原告不服，提起訴願，遭駁回之事
    實，有被告所屬之廣播電視事業處所作之衛星廣播電視節目、廣告監看意見表、
    被告八十八年十二月十日（八八）怡廣四字第二○三一六號函、八十九年一月十
    日（八九）怡廣四字第○○三七九號函、八十九年二月二十二日（八九）怡廣四
    字第○二六九三號函、訴願書、訴願決定書分別附於原處分卷、訴願卷可稽，自
    堪信為真實。
三、本件原告訴稱：衛星廣播電視法第三十七條第一項第一款：「一年內經處罰二次
    」之處罰，應不包括警告在內，而係指一年內被核處罰鍰二次而言。今原告僅被
    警告一次、核處罰鍰一次，被告卻認定原告已被處罰二次，應屬不當。又訴願決
    定書第三頁第十四行載：「．．．前開二節目未將廣告與節目明顯區隔，經本局
    廣播電視事業處於八十九年四月十一日執行電視節目、廣告監錄公務時發現．．
    ．」，則被告何以能在原告播出系爭節目二個月後，查覺節目內容及廣告有違規
    事實，誠令原告難以理解。是被告在查證原告違規事證及引據法令均有不當之違
    法，請判決如原告訴之聲明云云。惟查：
１、衛星廣播電視法第十九條第一項規定之立法目的係在維護公眾之收視權益，是以
    電視節目內容不應具有任何廣告意味，任何與廣告宣傳有關之內容，應以提供或
    插播廣告方式處理。若將廣告挾帶於節目中，致節目與廣告顯無法區分，已損及
    觀眾收視權益。本件系爭節目依其內容及表現形式觀之，顯將內容為推廣商品、
    觀念、服務或形象之商業廣告，安排於節目中播出，以達個人、特定商品宣傳之
    目的，節目不能維持完整性，而與廣告明顯區分，核屬違反衛星廣播電視法第十
    九條第一項之規定。
２、衛星廣播電視法第五章罰則所為之行政處分包括警告、罰鍰、停播、撤銷許可等
    處分，罰則既已明列警告為處罰之一，第三十七條第一項第一款規定「一年內經
    處罰二次」，自當包含警告處罰在內。
３、訴願決定書第三頁第十四行載：「．．．前開二節目未將廣告與節目明顯區隔，
    經本局廣播電視事業處於八十九年『四月十一日』執行電視節目、廣告監錄公務
    時發現．．．」，顯為繕打錯誤，此觀諸原處分卷附之衛星廣播電視節目、廣告
    監看表與原處分書，清晰可見被告所屬人員執行監看公務時間為八十九年二月十
    四日，並以八十九年二月二十二日（八九）怡廣四字第○二六九三號函核處自明
    ，被告所屬廣播電視事業處怎可能於作成行政處分後之八十九年四月十一日才執
    行兼看違規節目？
四、綜上所述，本件原告之主張均不可採，從而被告以原告經營之「國衛」頻道所播
    送之節目內容既有違反節目管理之規定，且之前原告先後經被告核處警告及罰鍰
    行政處分在案，於一年內經處罰二次，乃處原告罰鍰四十萬元，並請其立即改正
    ，揆諸首揭規定，並無違誤，訴願決定予以維持，亦無不合。原告徒執前詞，訴
    請撤銷訴願決定及原處分，並無理由，應予駁回。
五、兩造其餘攻擊防禦方法均與本件判決結果不生影響，故不逐一論述，併此敘明。
據上論結，本件原告之訴為無理由，爰依行政訴訟法第九十八條第三項前段判決如主
文。
中    華    民    國      九十      年    十二        月    二十七      日
                         臺 北 高 等 行 政 法 院  第 三 庭
                                             審判長 法  官  徐瑞晃
                                                    法  官  曹瑞卿
                                                    法  官  吳慧娟
右為正本係照原本作成。
如不服本判決，應於送達後二十日內，向本院提出上訴狀並表明上訴理由，如於本判
決宣示後送達前提起上訴者，應於判決送達後二十日內補提上訴理由書（須按他造人
數附繕本）。
中    華    民    國      九十      年    十二        月    二十七      日
                                                    書記官  葉冠伸


司法院資訊處製作；財團法人民間司法改革基金會備份。
